【裁判字號】    96,交聲,876
【裁判日期】    970630
【裁判案由】    聲明異議
【裁判全文】
臺灣臺南地方法院交通事件裁定         96年度交聲字第876號
移送機關    交通部公路總局嘉義區監理所麻豆監理站
異議人即
受處分人    甲○○
上列受處分人因違反道路交通管理處罰條例案件，對於交通部公
路總局嘉義區監理所麻豆監理站民國96年9月10日所為之裁決處
分（處分案號：麻監裁罰字第裁75-M00000000號），聲明異議，
本院裁定如下：
    主  文
異議駁回。
    理  由
一、原處分意旨略以：異議人即受處分人甲○○（下稱異議人）
    ，駕駛車牌號碼5K-1026號自用一般小客車，於民國96年6月
    23日8時許，在台南縣七股鄉省道台17線公路151.5公里南下
    車道處，因在多車道不依規定駕車，違反道路交通安全規則
    肇事致人受傷，經台南縣警察局佳里分局（下稱舉發機關）
    第五組員警依違反道路交通管理處罰條例第45條第1項第12
    款及第61條第3項等規定製單舉發，嗣經交通部公路總局嘉
    義區監理麻豆監理站（下稱移送機關），以其違規事實明確
    ，乃依道路交通管理處罰條例第45條第1項第4款、第61條第
    3項、第63條第1項第1款（原裁決書漏載第1項第1款）等規
    定，裁處異議人罰鍰新台幣（下同）900元，並合計記違規
    點數4點。
二、本件聲明異議意旨略以：異議人於上述時、地欲路邊停車，
    遂與騎乘機車之騎士發生車禍，雖裁決結果為改變引用法條
    為「在多車道不依規定駕車」，但異議人於台南縣警察局佳
    里分局之車禍筆錄內容實為「依路邊停車之規定駕車」，包
    含打方向燈、看後視鏡、減速慢行等應注意及應做為之動作
    ，且未有任何酒駕、無照駕駛、闖紅燈、超速、…等違規情
    事，故請求撒銷此交通違規罰單（包含罰鍰新台幣900元及
    記違規點數4點），並退還所扣押於麻豆監理站之自小客車
    駕照乙枚，為此，聲明異議等語。
三、按汽車在同向二車道以上之道路（車道數計算，不含車種專
    用車道、機車優先道及慢車道），除應依標誌或標線之指示
    行駛外，於變換車道時，應讓直行車先行，並注意安全距離
    ，道路交通安全規則第98條第1項第6款定有明文。又按汽車
    駕駛人，爭道行駛有在多車道不依規定駕車者，處新臺幣六
    百元以上一千八百元以下罰鍰，並得記違規點數1點；汽車
    駕駛人，駕駛汽車違反道路交通安全規則、第三十三條之管
    制規則，因而肇事致人受傷者，記違規點數三點；致人重傷
    者，吊扣其駕駛執照三個月至六個月；道路交通管理處罰條
    例第45條第4款、第63條第1項第1款、第61條亦分別定有明
    文。
四、經查：
  (一)移送機關指稱異議人於上開時、地，駕駛上開車輛欲路邊停
    車時，未讓直行車先行，致撞擊第三人蔡洪明月所駕駛CE6-
    597號重機車，蔡洪明月因而受傷一節，有台南縣警察局96
    年6月24日南縣警交字第M00000000號舉發違反道路交通管理
    事件通知單1紙在卷可憑，並有台南縣警察局佳里分局96年
    10月15日南縣佳警五字第0960013745號函檢送本件交通事故
    之調查卷宗1份附卷可參，因此，異議人有在多車道不依規
    定駕車，及違反道路交通安全規則肇事致人受傷等違規行為
    ，堪予認定。
  (二)而異議人係因欲路邊停車時，未禮讓直行車先行，始發生本
    件交通事故，因此，異議人陳稱舉發機關所製開台南縣警察
    局96年6月24日南縣警交字第M00000000號舉發違反道路交通
    管理事件通知單所記載之違規事實為：「一、任意駛出邊線
    。」，有記載錯誤之疏漏，固非無據，惟異議人提出申訴後
    ，舉發機關已將之更正為：「在多車道不依規定駕車。」，
    有該機關96年7月31日南縣佳警五字第0960009013號函1份附
    卷可參，因此，移送機關依道路交通管理處罰條例第45條第
    4款、第63條第1項第1款、第61條等規定，並參酌違反道路
    交通管理事件統一裁罰基準表之規定，就此違規行為，裁處
    異議人900元之罰鍰，合計記違規點數4點，並無不當，異議
    人前開所辯，自不足採。
  (三)至於汽車駕駛人，駕駛汽車違反道路交通安全規則、第三十
    三條之管制規則，因而肇事致人受重傷者，吊扣其駕駛執照
    三個月至六個月，道路交通管理處罰條例第61條第3項後段
    固定有明文。查：第三人蔡洪明月因本件交通事故，係受有
    頭部外傷、頸部及左肩扭傷、左手、左膝多處挫傷、擦傷等
    傷害，並非重大不治或難治之重傷害，有前開台南縣警察局
    佳里分局96年10月15日南縣佳警五字第0960013745號函檢送
    本件交通事故之調查卷宗內所附佳里綜合醫院96年6月26日
    診斷證明書1份在卷可參，因此，舉發機關於舉發當時為扣
    異議人駕駛執照之處分，自屬不當，異議人請求移送機關發
    還吊扣之駕駛執照，自屬有據，應予准許，附此敘明。
五、綜上所述，異議人於上開時、地，有在多車道不依規定駕車
    ，違反道路交通安全規則肇事致人受傷等違規行為之事實，
    既堪認定，則移送機關，據此並引用道路交通管理處罰條例
    第45條第4款、第63條第1項第1款、第61條等規定，裁處異
    議人罰鍰900元，並合計記違規點數4點，於法即無不當。從
    而，本件異議經核並無理由，應予以駁回。
六、據上論斷，應依道路交通管理處罰條例第87條第2項、道路
    交通案件處理辦法第19條，裁定如主文。
中    華    民    國    97    年    6     月    30    日
                     交通法庭  法  官  陳淑勤
以上正本證明與原本無異。
如不服本裁定應於送達後5日內向本院提出抗告狀。
                                書記官  陳金堂
中    華    民    國    97    年    6     月    30    日


司法院資訊處製作；財團法人民間司法改革基金會備份。
